【裁判字號】    99,審訴,580
【裁判日期】    990826
【裁判案由】    毒品危害防制條例
【裁判全文】
臺灣士林地方法院刑事判決             99年度審訴字第580號
公  訴  人  臺灣士林地方法院檢察署檢察官
被      告  甲○○
上列被告因違反毒品危害防制條例案件，經檢察官提起公訴（99
年度毒偵字第1315號），被告於本院準備程序中就被訴事實為有
罪陳述，經本院合議庭裁定由受命法官獨任行簡式程序審理，並
判決如下：
    主  文
甲○○施用第一級毒品，累犯，處有期徒刑柒月。
    事  實
一、甲○○前因施用第一級毒品案件，經本院以93年度毒聲字第
    394 號裁定送觀察、勒戒後，認有繼續施用毒品之傾向，再
    經本院以94年度毒聲字第320 號裁定令入戒治處所施以強制
    戒治，於民國95年3 月28日停止戒治執行完畢釋放出所，並
    經臺灣士林地方法院檢察署檢察官以95年度戒毒偵字第20號
    為不起訴處分確定。又因施用第一級毒品案件，經本院以97
    年度訴字第364 號判決判處有期徒刑8 月，並經臺灣高等法
    院以97年度上訴字第5676號判決駁回上訴確定，於98年11月
    16日縮刑期滿執行完畢。詎其猶不知悛悔，復基於施用第一
    級毒品海洛因之犯意，於前開強制戒治執行完畢釋放後5 年
    內之99年5 月22日某時許，在其友人位於臺北市○○區○○
    街住處廁所內，以針筒注射方式，施用海洛因1 次。嗣於99
    年5 月24日下午5 時許，甲○○騎駛腳踏車行經臺北市○○
    區○○街22巷巷口，因形跡可疑為警攔檢盤查，甲○○於有
    偵查犯罪職權之公務員發覺上開施用毒品犯行前，主動向警
    員供出上開施用毒品犯行而接受裁判。
二、案經臺北市政府警察局士林分局報告臺灣士林地方法院檢察
    署檢察官偵查起訴，並經本院改依簡式程序審理。
    理  由
一、上揭犯罪事實，業據被告甲○○於警詢時、本院準備程序及
    審理時迭承不諱（參見臺灣士林地方法院檢察署99年度毒偵
    字第1315號偵卷第11頁，本院卷第25頁、第27頁背面至第28
    頁），又被告於99年5 月24日在士林分局為警所採尿液，經
    送台灣尖端先進生技醫藥股份有限公司以酵素免疫分析法初
    驗後，再以氣相層析質譜儀法複驗，證實其尿液呈嗎啡（即
    施用海洛因之代謝物）陽性反應，有該公司99年6 月2 日濫
    用藥物檢驗報告影本及臺北市政府警察局偵辦毒品案件尿液
    檢體委驗單影本（編號：024490號）等件附卷可稽（附於同
    上偵卷第43頁至第45頁，其中委驗單上所載採尿日期「99年
    4 月24日」，應係誤載月份。）。綜上，足認被告自白與事
    實相符，可以採信，本案事證至為明確，被告犯行堪以認定
    。又被告前因施用毒品案件，經本院以93年度毒聲字第394
    號裁定送觀察、勒戒後，認有繼續施用毒品之傾向，再經本
    院以94年度毒聲字第320 號裁定令入戒治處所施以強制戒治
    ，於95年3 月28日停止戒治執行完畢釋放出所，並經臺灣士
    林地方法院檢察署檢察官以95年度戒毒偵字第20號為不起訴
    處分確定乙情，有臺灣高等法院被告前案紀錄表在卷可考，
    應甚明確。是被告於上開強制戒治執行完畢釋放後5 年內，
    再犯本案施用毒品之犯行，公訴人提起公訴，於法並無不合
    ，本院自應依法論科。
二、按海洛因為毒品危害防制條例第2 條第2 項第1 款所稱之第
    一級毒品。核被告甲○○所為，係犯毒品危害防制條例第10
    條第1 項之施用第一級毒品罪，其持有第一級毒品海洛因進
    而施用，持有毒品之行為為施用毒品之當然手段，不另論以
    持有毒品罪（最高法院74年度台上字第3404號判例意旨參照
    ）。又被告有如事實欄所載前案科刑及執行之情形，有臺灣
    高等法院被告前案紀錄表在卷可考，其於有期徒刑執行完畢
    後5 年內，故意再犯本案有期徒刑以上之罪，為累犯，應依
    刑法第47條第1 項之規定加重其刑。又按對於未發覺之罪自
    首而受裁判者，得減輕其刑，刑法第62條前段定有明文。而
    所謂「發覺」，係指有偵查犯罪職權之公務員已知悉犯罪事
    實與犯罪之人而言，而所謂知悉，固不以確知其為犯罪之人
    為必要，但必其犯罪事實，確實存在，且為該管公務員所確
    知，始屬相當。如犯罪事實並不存在而懷疑其已發生，或雖
    已發生，而為該管公務員所不知，僅係推測其已發生而與事
    實巧合，均與已發覺之情形有別（最高法院75年台上字第16
    34號判例參照），查本案被告於99年5 月24日下午5 時許，
    騎駛腳踏車行經臺北市○○區○○街22巷巷口為警攔檢盤查
    ，警員經詢問被告後得知被告有毒品前科，且為列管之治安
    顧慮人口，即本於辦案經驗，在未有確切證據下，基於主觀
    之懷疑、推測而試探性的詢問被告是否有施用毒品，被告即
    向該警員供出上開施用毒品犯行等情，業據被告於本院審理
    時供明在卷（參見本院卷第28頁），核與臺北市政府警察局
    士林分局99年6 月9 日北市警士分刑字第09931720200 號刑
    事案件移送書、臺北市政府警察局士林分局99年5 月24日調
    查筆錄（附於同上偵卷第1 頁、第10頁至第11頁）所載被告
    於上開時、地，經警員攔檢盤查後主動供出上開施用毒品犯
    行之情大致符合，足認查獲之警員於發現被告當時，僅基於
    主觀懷疑、推測被告可能有施用毒品之犯嫌，尚未掌握確切
    證據認定被告確有施用毒品犯行，則被告主動向警員供出施
    用毒品犯行之行為自符合刑法第62條前段自首之要件，是被
    告對於未發覺之犯罪自首而受裁判，應依刑法第62條前段之
    規定減輕其刑，並就前開刑之加重減輕，依法先加後減之。
    爰審酌被告曾因施用毒品犯行而送觀察、勒戒、強制戒治，
    仍不知悛悔，復再施用第一級毒品，顯見品行不佳，惟念其
    施用毒品乃戕害自己身心健康，尚未危及他人，且本次施用
    毒品犯行僅1 次，犯後一貫坦承犯行，且已於99年8 月3 日
    起在臺北市立聯合醫院陽明院區接受美沙冬替代治療（有診
    斷證明書附於本院卷第29頁）態度良好等一切情狀，量處如
    主文所示之刑，以示懲儆。公訴人具體求處有期徒刑9 月，
    固非無見，惟本院斟酌前開各情，認公訴人所求刑度尚嫌過
    重，附此敘明。
據上論斷，應依刑事訴訟法第299 條第1 項前段、第273 條之1
第1 項，毒品危害防制條例第10條第1 項，刑法第11條前段、第
47條第1 項、第62條前段，判決如主文。
本案經檢察官黃育仁到庭執行職務。
中    華    民    國    99    年    8     月    26    日
                  刑事第一庭法  官  吳祚丞
以上正本證明與原本無異。
如不服本判決應於收受判決後10日內向本院提出上訴書狀，並應
敘述具體理由；其未敘述上訴理由者，應於上訴期間屆滿後20日
內向本院補提理由書（均須按他造當事人之人數附繕本）「切勿
逕送上級法院」。
                            書記官  丁梅芬
中    華    民    國    99    年    8     月    26    日
附錄論罪科刑法條：
毒品危害防制條例第10條第1項
施用第一級毒品者，處 6 月以上 5 年以下有期徒刑。

司法院資訊處製作；財團法人民間司法改革基金會備份。
